臺灣高等法院臺南分院民事判決　九十三年度家上字第五一號　　Ｋ
　　　上　訴　人　乙　○　○
　　　被上　訴人　甲　○　○
右當事人間請求離婚事件，上訴人對於中華民國九十三年二月十九日臺灣雲林地方法
院第一審判決（九十二年度婚字第四二四號）提起上訴，本院於九十三年十月二十六
日言詞辯論終結，判決如左：
      主      文
上訴駁回。
第二審訴訟費用由上訴人負擔。
      事實及理由
一、本件上訴人起訴主張：兩造於民國（下同）六十八年六月二十七日公證結婚，婚
    後生有女兒劉芳吟（七十年十一月二十六日出生）；惟婚後兩造經常發生爭吵，
    且被上訴人與上訴人父親不合，因此被上訴人即在雲林縣斗六市○○街另外租屋
    而居。嗣於七十年初，被上訴人藉故自殺，透過同事與上訴人聯絡，上訴人遂與
    被上訴人同宿旅館，致被上訴人懷孕，後被上訴人向上訴人提出以給付新台幣（
    下同）五百萬元作為離婚條件，並生下劉芳吟。迄八十六年間經過調解，被上訴
    人曾攜帶一小箱手提袋，回到上訴人處所居住，而女兒劉芳吟同住一、二天後，
    即再回雲林縣斗六市○○路三○四號即被上訴人處所居住，至被上訴人經一個多
    月也藉故（即拿不新鮮罐頭給上訴人母親吃，雙方發生爭執）離家；同時於居住
    期間，被上訴人不僅與上訴人弟媳不合，且每日早出晚歸，星期日也外出，甚至
    遇到上訴人母親也不問候。故上訴人於八十七年間即依法訴請被上訴人履行同居
    ，兩造於原審法院八十七年度婚字第二五號達成訴訟上和解，被上訴人表示願與
    上訴人在系爭住所履行同居，惟被上訴人仍拒不履行，期間經上訴人先後提起二
    次離婚訴訟，雖上訴人均經判決敗訴確定在案，惟被上訴人於該離婚訴訟事實審
    言詞辯論終結即九十一年六月間起迄今，仍未返回系爭住所與上訴人同居。可見
    兩造間已長久未共營婚姻生活，其思想、感情與生活習性已產生相當差異，嫌隙
    漸深，彼此已失誠摯相愛基礎，夫妻感情顯無回復之可能，自屬難以維持婚姻之
    重大事由。爰本於民法第一千零五十二條第二項之規定提起本訴，求為判命准上
    訴人與被上訴人離婚之判決等語。
二、被上訴人則以：當年與上訴人相識、相戀，雖不獲上訴人家長的喜愛，但為懇求
    上訴人家長首肯，兩造在上訴人父母門口整整跪一夜，而後兩造於六十八年間公
    證結婚，表示相愛到底的決心，足見兩造確實有感情。又上訴人不念夫妻情份，
    長久以來為與被上訴人離婚，苦無理由，曾用甚多方法，諸如於七十九年曾將其
    戶籍自南投縣魚池鄉玉城村四鄰玉城巷二十六號，遷往台北市○○區○○街二段
    八十號六樓之十四李木山之戶內，向臺灣臺北地方法院提起履行同居之訴；因上
    訴人並非真意希望被上訴人與之同居，故不依和解內容履行交付鑰匙讓被上訴人
    前往與之同居；隨即又以被上訴人不履行同居而提起離婚之訴，惟皆經法院駁回
    確定在案；此可知上訴人欲與被上訴人離婚，已是無所不用其極。另被上訴人於
    七十年間若要與上訴人離婚，又何必懷孕增加再婚之困難，且既已懷孕表示兩人
    感情尚佳；況當年之環境，上訴人不可能有五百萬元，被上訴人又憑何能開出此
    等條件，足證上訴人信口開河。況上訴人竟編造被上訴人拿過期罐頭給上訴人母
    親食用而發生爭吵情事，以污衊被上訴人；同時原審法院八十七年度婚字三一號
    判決已指出被上訴人並無拒絕履行同居之主觀意思，且有與上訴人不能同居之正
    當理由。再上訴人將不能重修舊好的責任完全歸責於被上訴人，但上訴人對於維
    持兩造婚姻，並未有為任何積極性、有助益的舉動；且上訴人亦無積極主動與被
    上訴人聯繫或透過親友、婚姻諮詢機構與被上訴人溝通協調，以解決兩造婚姻所
    面臨之問題；卻不斷的聲請法院調解、起訴請求判決離婚。末者於九十二年六、
    七月間，上訴人確有透過其律師與被上訴人談離婚的條件，惟此後即無下文；而
    參諸兩造所生女兒不同意父母離異，更足證明雙方感情並非破裂到無可收拾的地
    步。另被上訴人與女兒曾回去欲與上訴人履行同居，但上訴人都不讓渠等進去，
    且其家人亦排斥被上訴人，而被上訴人曾提議要上訴人至其住處一同居住，並與
    婆婆共同生活，惟上訴人仍未同意等語，資為抗辯。
三、查上訴人主張兩造於六十八年六月二十七日公證結婚，婚後生有現已成年之女兒
    劉芳吟（七十年十一月二十六日出生），目前婚姻關係仍存續中；另兩造於婚姻
    存續期間，除曾於八十六年間同居近半年外，迄今兩造未曾有同居情事之事實，
    已據上訴人於原審及本院審理時陳述在卷，有其所提出之戶籍謄本二份在卷可參
    （原審卷第六至九頁），且為被上訴人所不爭執，自屬真實。
四、至上訴人另所主張兩造婚後即經常發生爭吵，且被上訴人與上訴人父親不合，因
    此被上訴人即在雲林縣斗六市另租屋而居。嗣於七十年初，被上訴人藉故自殺，
    透過同事與上訴人聯絡，上訴人遂與被上訴人同宿旅館，致被上訴人懷孕，後被
    上訴人向上訴人提出以給付五百萬元作為離婚條件，並生下劉芳吟。迄八十六年
    間經過調解，被上訴人雖曾攜帶一小箱手提袋，回到上訴人處所居住，惟經一個
    多月後即藉故離家；同時於居住期間，被上訴人不僅與上訴人弟媳不合，且每日
    早出晚歸，星期日也外出，甚至遇到上訴人母親也不問候。故上訴人於八十七年
    間即依法訴請被上訴人履行同居，兩造並於訴訟中達成和解，被上訴人表示願與
    上訴人在系爭住所履行同居，惟被上訴人仍拒不履行，期間經上訴人先後提起二
    次離婚訴訟，雖上訴人均經判決敗訴確定在案，惟被上訴人於該離婚訴訟事實審
    言詞辯論終結即九十一年六月間起迄今，仍未返回系爭住所與上訴人同居；可見
    兩造間已長久未共營婚姻生活，其思想、感情與生活習性已產生相當差異，嫌隙
    漸深，彼此已失誠摯相愛基礎，夫妻感情顯無回復之可能，自屬難以維持婚姻之
    重大事由等語，固亦據上訴人於原審及本院審理時陳述在卷，並有其所提出之臺
    灣臺北地方法院八十年度婚字第十五號和解筆錄、臺灣臺北地方法院八十一年度
    婚字第三八號、臺灣高等法院八十一年度家上字第一二一號、臺灣雲林地方法院
    八十七年度婚字第三一○號、同院九十年度婚字第四三六號、本院九十一年度家
    上字第三八號、最高法院八十八年度台上字第三○六五號及同院九十一年度台上
    字第一七八一號民事判決書（以上均為影本）各一份為證（原審卷第二三至三○
    、四一至六一頁）。惟此非僅為被上訴人所堅決否認，且查：
（一）按上訴人主張兩造婚後即經常發生爭吵，且被上訴人與上訴人父親不合，因此
      被上訴人即在雲林縣斗六市另租屋而居；迄八十六年間經過調解，被上訴人雖
      曾攜帶一小箱手提袋，回到上訴人處所居住，惟經一個多月後即藉故離家；同
      時於居住期間，被上訴人不僅與上訴人弟媳不合，且每日早出晚歸，星期日也
      外出，甚至遇到上訴人母親也不問候；故上訴人先後於八十年及八十七年間即
      依法訴請被上訴人履行同居，兩造並於訴訟中達成和解，被上訴人表示願與上
      訴人在系爭住所履行同居之事實，固據上訴人於原審及本院審理時陳述在卷，
      且為被上訴人所不爭執；惟上訴人以同一事實，並主張被上訴人拒不履行同居
      ，顯係惡意遺棄上訴人在繼續狀態中，且事隔七年兩造仍處別居情況，實已構
      成難以維持婚姻之重大事由，而分別向台灣臺北地方法院及原審法院起訴請求
      判決准予兩造離婚時，前者已經台灣臺北地方法院以八十一年度婚字第三十八
      號判決駁回上訴人之訴，並經台灣高等法院以八十一年度家上字第一二一號駁
      回上訴在案；至後者則經原審法院以八十七年度婚字第三一○號判決駁回上訴
      人之訴；嗣上訴人雖不服提起上訴，已經本院以八十八年度家上字第二八號判
      決駁回上訴，至上訴人又提起第三審上訴，仍經最高法院以八十八年度台上字
      第三六五號裁定駁回其上訴確定在案，有前揭判決書影本各一份在卷可參，且
      為兩造於本院審理時所不爭執；顯然上訴人就此部分主張之事實，確已經法院
      審酌。再上訴人於九十年間又主張被上訴人自八十八年四月間起仍未返回系爭
      住所與上訴人同居，顯係惡意遺上訴人在繼續狀態中，向原審法院起訴請求判
      決准予兩造離婚部分，雖經原審法院判決準兩造離婚，惟因被上訴人不服而向
      本院提起上訴，則經本院將原判決廢棄，駁回上訴人在第一審之訴（即本院九
      十一年度家上字第三八號），並於理由中認：「查上訴人（即本件被上訴人，
      下同）與被上訴人（即本件上訴人，下同）各有坐落雲林縣斗六市○○路三○
      四號及雲林縣斗六市○○路六一號之住所，近在咫尺，此為被上訴人所不爭，
      兩造履行同居義務之處所雖不以住所為限，惟兩造既未主張有其他適宜之同居
      處所，自應以其住所為同居之處所；而兩造並未有關於夫妻住所之協議，此亦
      為被上訴人所不爭執，其在未聲請法院定其住所之前，被上訴人主張上訴人未
      至雲林縣斗六市○○路六一號其住所與其同居，即係惡意遺棄而有難以維持婚
      姻之重大事由云云，亦無足採。況於原審調解程序時，上訴人亦陳稱其認為被
      上訴人對其仍有感情等語（原審卷第五二頁）；而證人劉芳吟於原審時亦證稱
      ：『‧‧母親仍然希望與父親共同生活』等語（詳原審九十一年一月三日準備
      程序筆錄），是二造之婚姻是否已達難以維持而無回復希望之程度，尚非無疑
      」等語；雖上訴人再提第三審上訴，惟仍經最高法院以九十一年度台上字第一
      七八一號裁定駁回其上訴確定在案，復為兩造於本院審理時所不爭執；自均屬
      真實。因此，本件應審究者厥為：自九十一年九月五日即經最高法院判決駁回
      上訴人之上訴後，兩造間之關係是否已完全喪失互敬互愛基礎，而無挽回可能
      之程度，而達構成難以維持婚姻之重大事由，及其責任之歸屬如何而已。
（二）按有民法第一千零五十二條第一項所列十款以外之重大事由，難以維持婚姻者
      ，夫妻之一方得請求離婚；但其事由應由夫妻之一方負責者，僅他方得請求離
      婚；民法第一千零五十二條第二項固定有明文。惟按民法親屬編於七十四年修
      正後，於第一千零五十二條增列第二項離婚事由之概括規定，准「有前項以外
      之重大事由，難以維持婚姻者，夫妻之一方得請求離婚」，其目的在使夫妻請
      求裁判離婚之事由較富彈性，並將同條第一項所列十款之事由排除在外；故依
      第一千零五十二條第二項請求離婚者，需以夫妻間發生之情事，足使婚姻難以
      維持，已危及婚姻關係之維繫以為斷（最高法院八十六年度台上字第六○六號
      判決參照）。易言之，衡諸婚姻締結之神聖性，婚姻是否有難以維持之重大事
      由，其判斷標準應為婚姻是否已生破綻而無回復之希望，不可僅由上訴人所陳
      已喪失維持婚姻意欲之主觀意思加以認定，而應審酌婚姻存在之破綻，在客觀
      上是否已無法挽回，且無期待當事人破鏡重圓之可能性；亦即應依客觀之標準
      ，就難以維持婚姻之事實，是否已達於倘處於同一境況，任何人均將喪失維持
      婚姻希望之程度以定之。又為符合現代多元化社會生活需要，使裁判離婚之事
      由較富彈性，當婚姻破裂，夫妻已無共同生活之實質時，基於婚姻本質是以終
      生共同生活為目的之一男一女合法結合關係，進而要求夫妻間為謀共同生活之
      幸福營運，必須互信、互諒，尤其必須以誠相待，才能建立永久持續性之精神
      、經濟、性生活等多層面之生活關係；因之對於家庭生活之美滿幸福有妨礙之
      情形，應認已達到難以維持婚姻之重大事由程度時，始准其離婚以消滅婚姻關
      係。
（三）本件上訴人係以「上訴人前先後曾於八十一年一月十六日以民法第一千零五十
      二條第一項第五款，於八十七年十月二十日以民法第一千零五十二條第一項第
      五款及第二項，於九十年間以民法第一千零五十二條第一項第五款及第二項為
      理由，分別對被上訴人提起離婚訴訟，據為主張「兩造婚姻自八十一年一月十
      六日即生嫌隙，至九十一年六月仍未獲改善，足徵兩造間之問題迄今依然存在
      ，致彼此仍無法共同生活。」並以「婚姻的維繫需雙方細心維護投注感情，辛
      勤耕耘，努力灌溉，故婚姻關係應由夫妻共同維持。」而指摘被上訴人「僅消
      極等待上訴人與之重修舊好」，「未積極主動與上訴人聯繫，或透過親友、婚
      姻諮詢機構與上訴人溝通協調，以解決兩造婚姻所面臨之問題」，「自九十一
      年六月迄今，被上訴人仍未曾尋找適當途徑以終局化解兩造婚姻之困境，重新
      共同經營實質之婚姻生活，顯見被上訴人對兩造婚姻之維繫實亦抱持消極之態
      度」等語，而推論兩造間互敬、互愛、互信、互諒之誠摯相愛基礎已然喪失。
      惟按本件上訴人並未有積極主動與被上訴人聯繫，或透過親友、婚姻諮詢機構
      與被上訴人溝通協調如何修補二人婚姻等作為；反係直接以透過律師（訴訟代
      理人）與被上訴人聯繫，究其主要目的是在「協商離婚事宜」；再參諸前揭數
      次請求離婚事件，均由上訴人一方提出以觀，益徵上訴人本身主觀上已無維持
      兩造婚姻之意願，則又如何能冀求被上訴人有主動、積極維護兩造間婚姻之空
      間或機會？至證人即上訴人之母劉鄧秋玉及上訴人之弟劉喜昌分別於原審之證
      述（原審卷第七七至七八、一二七至一三一頁），究其內容全係排斥、非難被
      上訴人之語，且渠等就此部分所為之情節，亦曾經上訴人引為前揭請求離婚訴
      訟事件之攻擊防禦方法，並均受敗訴判決確定在案，已如前述：再參以上訴人
      於原審亦自承於其父親過逝時所發之訃聞，並未記載被上訴人姓名，亦證上訴
      人家人確有聯手排斥被上訴人之情事，應堪認定。則依如此親情關係，衡情殊
      難苛責被上訴人單方面應主動與上訴人互動。況被上訴人於原審及本院審理時
      均一致表示願與上訴人修好，並希望與上訴人共同居住生活等語，惟為上訴人
      所拒；因之，自尚不能徒憑上訴人前揭陳述即採為有利於其之認定。
（四）又上訴人現之住所為雲林縣斗六市○○路六一號，被上訴人住所則為雲林縣斗
      六市○○路三○四號，已如前述；而兩處居住所依目前之現狀，均適宜兩造夫
      妻居住，則據原審於九十三年一月十四日至現場履勘屬實，並有履勘筆錄一份
      （原審卷第七三、八四至八七頁）及兩造所提出之照片共二十三份（原審卷第
      九四至一一六頁）附卷可參；則徵諸兩地近在咫尺，而兩造亦未有其他共同之
      住居處所，同時未有由雙方共同協議，或聲請法院定其應共同居住之處所之情
      形；加以上訴人既曾多次訴請離婚，顯非不知使用相關法律規定之人，則其捨
      此而不為，反而多次逕自向法院起訴請求離婚，而未見有先為修補婚姻之行為
      ，適足彰顯上訴人主觀上早有放棄兩造婚姻之意思，惟此僅係上訴人喪失維持
      婚姻意欲之主觀意思而已；究尚難憑此即遽認兩造間之婚姻關係在客觀上已達
      無法挽回，且無期待當事人破鏡重圓之可能性。
（五）另上訴人為達與被上訴人離婚之目的，確有於兩造婚姻關係存續期間曾於七十
      九年十一月十九日將其個人戶籍遷往「台北市○○區○○街二段八十號六樓之
      十四」李木山之戶內，再向臺灣臺北地方法院提起請求履行同居之訴；因上訴
      人並非真意希望被上訴人與之同居，遂故不依和解內容履行交付鑰匙讓被上訴
      人前往與之同居，且隨即又以被上訴人不履行同居為由而提起請求離婚之訴，
      惟嗣後皆經受訴法院駁回並確定在案，已如前述，且為上訴人所不爭執。又於
      前揭訴訟期間，上訴人為掩飾其不在台北居住之事實，竟提出「家記貿易有限
      公司」之扣繳憑單，惟經受理法院法官前往現場履勘並訊問該公司負責人後，
      該公司負責人賴家立竟表示未雇用上訴人且不認識此人等語，亦有被上訴人所
      提出之台灣臺北地方法院八十一年度婚字第三十八號離婚事件訊問筆錄影本一
      份在卷可參（原審卷第三七頁）；可見被上訴人辯稱：上訴人為與被上訴人離
      婚，已是無所不用其極等語，尚非虛妄，應堪採信。
（六）依前所述，縱認上訴人主張「兩造婚姻自八十一年一月十六日起即生嫌隙，且
      迄九十一年六月仍未獲改善，另上訴人曾於九十二年六、七月間透過律師與被
      上訴人溝通，初步以給付二百萬元作為離婚之條件，惟此後即無下文」乙節屬
      實；但究其緣由要之乃因上訴人分別於八十一年一月十六日、八十七年十月二
      十日及九十年間，分別對被上訴人提起顯無理由之離婚訴訟所致；而此益徵在
      九十一年九月五日即最高法院駁回上訴人之上訴之前，上訴人已無與被上訴人
      以永久共同生活之誠心，應堪認定。是以兩造間之婚姻生活之所以由「嫌隙」
      ，到未能改善，而演成今日之困境，顯然係可歸責於上訴人一再提起請求離婚
      之訴之事由所致。至上訴人雖又主張婚後兩造經常發生爭吵，且被上訴人與上
      訴人父親不合，另被上訴人雖曾返其住處同居生活，惟經一個多月也藉故離家
      ；同時於居住期間，被上訴人不僅與上訴人弟媳不合，且每日早出晚歸，星期
      日也外出，甚至遇到上訴人母親也不問候云云；惟按此已為被上訴人所堅決否
      認，且上訴人又無法提出其他確切之證據足資證明被上訴人確有此部分之行為
      ，或供本院調查以實其說。再被上訴人雖自婚後即長期未與上訴人共同生活，
      惟被上訴人已辯稱：並非其不願與上訴人同居共營婚姻，而是遭上訴人及其家
      人排斥所致等語，並經本院查明屬實在卷；且按依民法第一千零五十二條第二
      項請求離婚者，仍需以夫妻間發生之情事，足使婚姻難以維持，已危及婚姻關
      係之維繫者以為斷；換言之，此部分縱認有其事，惟究仍應認兩造之成長環境
      及個（天）性使然；且婚姻係以夫妻之共同生活為目的，配偶應互相協力保持
      其共同生活之圓滿、安全及幸福，且夫妻互守誠實、彼此信賴及相互扶助，係
      為確保其共同生活之圓滿安全及幸福之必要條件，故應解為配偶因婚姻契約而
      互負誠實、彼此信賴及相互扶助、溝通之義務；亦即本件被上訴人若確有其事
      ，衡情上訴人自應與之溝通協調，以化解兩造之心結及齟齬，並資為保持渠等
      共同生活之圓滿、安全及幸福方是。因之，自尚不能執此即採為兩造間已有無
      法繼續維持正常婚姻生活之論據。
（七）再者，上訴人自九十一年九月五日以後，仍未見有何採彌補先前婚姻破裂的行
      為，已如前述；則上訴人指責被上訴人不應對兩造婚姻之維繫抱持消極之態度
      ，即與情理有違。另縱認自九十一年九月五日以後，兩造於客觀上對婚姻之維
      繫均抱持消極態度，而應同負責任，惟權量主觀因素，上訴人早即無與被上訴
      人永久共同生活之意願，反是被上訴人仍抱有期待上訴人搬出來同住，以期再
      培雙方感情之希求心，此由兩造所生女劉芳吟於原審時所為之前揭證言，亦足
      證被上訴人之意願。依前，被上訴人既希求能再與上訴人一起生活之願望，惟
      為上訴人主觀意願所拒絕，並受阻於與上訴人親人間之互動；因之，本件面對
      兩造間自九十一年九月五日以後所顯現之「難以維持婚姻」之情事，權衡其責
      任歸屬，殊難逕以被上訴人未有主動積極維繫婚姻之行為，遽指被上訴人應負
      兩造婚姻失敗之主要責任，應無疑義。況被上訴人於本院審理時除一再表示希
      望與上訴人共同生活，並願將居住處所之鑰匙交予上訴人外，甚至於九十三年
      九月以後尚與上訴人至汽車旅館或其住處盡夫妻間之義務，且為上訴人所不爭
      執，堪認被上訴人並無對兩造婚姻之維繫抱持消極態度之情況。而按依民法第
      一千零五十二條第二項但書規定，難以維持婚姻之重大事由應由夫妻之一方負
      責者，僅他方得請求離婚，此係為公允而設；故難以維持婚姻之重大事由，夫
      妻雙方均須負責時，應比較衡量雙方之有責程度，僅責任較輕之一方，得向責
      任較重之他方請求離婚，或有責程度相同時，雙方均得請求離婚，始符公平（
      最高法院八十九年度台上字第二六八八號判決參照）。而依前揭說明，本件造
      成兩造婚姻關係現在情況之緣由，確係因可歸責於上訴人一再提起請求離婚之
      訴，且未主動積極維繫兩造婚姻所致；另參諸上訴人就其先前一再起訴請求離
      婚致對被上訴人及女兒所生之情感等傷害，並未有任何補救或道歉，可見上訴
      人再提起本件訴訴僅係欲延續其先前之主觀意願，惟未展現出令人足以同情上
      訴人今日處境之具體作為以觀；上訴人以兩造間之婚姻關係已生破綻，難以繼
      續維持婚姻共同生活，而有難以維持婚姻之重大事由，依民法第一千零五十二
      條第二項之規定訴請離婚，尚於法無據。
五、綜上所述，本件上訴人主張兩造於六十八年六月二十七日公證結婚，婚後生有已
    成年女兒劉芳吟；惟婚後兩造經常發生爭吵，且被上訴人與上訴人父親不合，因
    此被上訴人即在雲林縣斗六市○○街另外租屋而居。嗣於七十年初，被上訴人藉
    故自殺，透過同事與上訴人聯絡，上訴人遂與被上訴人同宿旅館，致被上訴人懷
    孕，後被上訴人向上訴人提出以給付五百萬元作為離婚條件，並生下劉芳吟。迄
    八十六年間經過調解，被上訴人曾攜帶一小箱手提袋，回到上訴人處所居住，惟
    被上訴人經一個多月即藉故離家；同時於居住期間，被上訴人不僅與上訴人弟媳
    不合，且每日早出晚歸，星期日也外出，甚至遇到上訴人母親也不問候。故上訴
    人於八十七年間即依法訴請被上訴人履行同居，兩造於原審法院八十七年度婚字
    第二五號達成訴訟上和解，被上訴人表示願與上訴人在系爭住所履行同居，惟被
    上訴人仍拒不履行，期間經上訴人先後提起二次離婚訴訟，雖上訴人均經判決敗
    訴確定在案，惟被上訴人於該離婚訴訟事實審言詞辯論終結即九十一年六月間起
    迄今，仍未返回系爭住所與上訴人同居；可見兩造間已長久未共營婚姻生活，其
    思想、感情與生活習性已產生相當差異，嫌隙漸深，彼此已失誠摯相愛基礎，夫
    妻感情顯無回復之可能，自屬難以維持婚姻之重大事由；爰本於民法第一千零五
    十二條第二項之規定提起本訴，請求判決准上訴人與被上訴人離婚，為無理由，
    不應准許。原審為上訴人敗訴之判決，於法並無不合。上訴人上訴意旨指摘原判
    決不當，求予廢棄改判准上訴人與被上訴人離婚，為無理由，應予駁回。
六、又本件待證事實已臻明確，兩造其餘攻擊防禦方法及舉證，對判決之結果已不生
    影響，爰不一一詳為審酌，併此敘明。
七、據上論結，本件上訴為無理由，依民事訴訟法第四百四十九條第一項及第七十八
    條，判決如主文。
中　　　華　　　民　　　國　　九十三　　年　　 十一　　 月　　　九　　　日
　　　　　　　　　　　　　　　　　　臺灣高等法院臺南分院民事第五庭
~B1審判長法官　張　　世　　展
~B2　　　法官　吳　　上　　康
~B3　　　法官　蘇　　清　　恭
右為正本係照原本作成。
如對本判決上訴，須於判決送達後廿日內向本院提出上訴狀，未表明上訴理由者，應
於上訴後廿日內，向本院提出理由書。
中　　　華　　　民　　　國　　九十三　　年　　 十一　　 月　　　十　　　日
                                        法院書記官　蕭　　奎　　璋
